---
title: "Report - Traffic Accidents"
authors:
    - Mathangi Pirasanthan
    - Miriam Mack
    - Jasmin Hauschild
date: today
format: html
---

#### Datensatz:
https://www.kaggle.com/datasets/oktayrdeki/traffic-accidents

### Imports
```{r}
library(tidyverse)
library(skimr)
```

## 1. Definition/Formulierung der Fragestellung

::: {.callout-note icon="false"}
## Aufgabenstellung (10 Pkt.)

Definieren Sie eine interessierende bzw. interessante Fragestellung im Zusammenhang mit dem Datensatz:

-   Was interessiert Sie an dem Datensatz?
-   Welche spezifische Fragestellung würden Sie gern mit Hilfe des Datensatzes beantworten?
-   Was erwarten Sie, angesichts Ihrer Fragestellung, bezüglich des Datensatzes?
:::

Ausgangspunkt unserer Analyse ist ein umfangreicher Datensatz zu Verkehrsunfällen. Dieser enthält zeitliche Informationen, Angaben zu den Umgebungsbedingungen wie Wetter und Lichtverhältnisse sowie Merkmale zur Art des Unfalls und zur Schwere der Verletzungen. Besonders interessant ist dabei die Kombination aus zeitlichen, infrastrukturellen und situativen Variablen. Denn Verkehrsunfälle entstehen in der Regel nicht durch einen einzelnen Faktor, sondern durch das Zusammenspiel mehrerer Rahmenbedingungen. Wir untersuchen, ob sich aus diesen Daten systematische Muster erkennen lassen, die über reine Unfallhäufigkeiten hinausgehen und Hinweise auf typische Risikosituationen geben.

Konkret lautet unsere Fragestellung: Welche äußeren Bedingungen und Unfalleigenschaften stehen in einem erkennbaren Zusammenhang mit der Schwere von Verkehrsunfällen? Im Fokus steht, ob bestimmte Kombinationen aus Wetterlage, Lichtverhältnissen, Unfalltyp, Wochentag und Verkehrssituation häufiger mit Verletzungen oder schweren Unfällen verbunden sind als andere. Das Ziel der Analyse ist nicht die Vorhersage einzelner Unfälle, sondern ein besseres Verständnis dafür, unter welchen Bedingungen Unfälle eher glimpflich verlaufen und wann das Risiko für Verletzungen deutlich ansteigt.

Auf Grundlage allgemeiner Annahmen zur Verkehrssicherheit erwarten wir, dass ungünstige Sichtverhältnisse wie Dunkelheit oder Regen, winterliche Fahrbahnzustände sowie komplexe Verkehrssituationen wie Kreuzungen oder Abbiegevorgänge mit einer höheren Unfall und Verletzungsschwere einhergehen. Zudem vermuten wir, dass in den Wintermonaten insgesamt mehr Unfälle auftreten, da Faktoren wie Schnee, Eis und eine geringere Tageslichtdauer die Fahrsituation zusätzlich erschweren. Gleichzeitig gehen wir davon aus, dass ein großer Anteil der Unfälle unter scheinbar günstigen Bedingungen wie Tageslicht und trockener Fahrbahn passiert. Diese Annahme begründet sich darin, dass unter solchen Bedingungen das Verkehrsaufkommen in der Regel deutlich höher ist, etwa im Berufsverkehr oder im alltäglichen Individualverkehr, wodurch es trotz guter Sicht und Fahrbahnverhältnisse häufiger zu Unfällen kommt. Wir erwarten jedoch, dass diese Unfälle überwiegend weniger schwer verlaufen, da bessere Sicht, höhere Reaktionsmöglichkeiten und insgesamt kontrollierbarere Fahrsituationen das Risiko schwerer Verletzungen reduzieren. Die Analyse soll zeigen, ob sich diese Erwartungen im Datensatz bestätigen lassen oder ob einzelne Faktoren überschätzt werden und andere, bislang weniger beachtete Einflüsse eine größere Rolle spielen.


## 2. Laden der Daten

::: {.callout-note icon="false"}
## Aufgabenstellung (10 Pkt.)

Laden Sie die Daten in die R-Sitzung und verschaffen Sie sich einen ersten Überblick \* Welche Typen sind enthalten? \* Ist sichergestellt, dass alle Daten den richtigen Typ haben? \* Haben die Daten irgendwelche "Seltsamkeiten" mit denen Sie umgehen müssen, wie z.B. anders codierte `NA`'s, mehrere Tabellen, ... etc. \* Je nach Datensatz können Sie die Daten auch in eine Datenbank laden und dann auf diese in R zugreifen.

Beschreiben Sie, was Sie tun müssen, bevor Sie die Daten im nächsten Abschnitt aufbereiten und bearbeiten können!
:::



```{r}
dataset <- read.table(
  file ="dataset_traffic_accidents.csv", sep = ",", header=T, stringsAsFactors = F
)

lapply(dataset, unique)
str(dataset)



# optional
head(dataset, 3)
dim(dataset)

View(dataset)
skim(dataset)


colSums(is.na(dataset))
sapply(dataset, class)
table(dataset$weather_condition)

```

Nach dem Import des Datensatzes haben wir mittels glimpse() eine erste Bestandsaufnahme durchgeführt. Die Daten liegen als Mischung aus numerischen (int, dbl) und textbasierten (chr) Variablen vor. Dabei zeigten sich folgende Auffälligkeiten, die eine direkte Verwendung für die Analyse verhindern:

Fehlerhafte Datentypen: Die Zeitstempel (crash_date) werden als Zeichenkette interpretiert. Für eine zeitliche Analyse (Wochentag, Tageszeit) ist eine Konvertierung in ein date/time-Objekt und eine Extraktion der Komponenten notwendig. Ebenso liegen logisch geordnete Daten wie die Schadenshöhe (damage) und nominale Kategorien (z. B. weather_condition) noch als ungeordnete Strings vor und müssen in Faktoren (factor) umgewandelt werden.

Versteckte fehlende Werte: Die Spalten enthalten diverse Platzhalter für fehlende Informationen, die nicht als technisches NA kodiert sind. Werte wie "UNKNOWN" (z. B. bei road_defect) oder "UNABLE TO DETERMINE" (bei prim_contributory_cause) treten häufig auf.

Daten-Inkositenz: Spalten wie most_severe_injury nutzen Textbeschreibungen ("NO INDICATION..."), wo numerische Skalen oder boolesche Werte effizienter wären.




## 3. Bearbeiten/Transformieren der Daten

::: {.callout-note icon="false"}
## Aufgabenstellung (15 Pkt.)

In diesem Abschnitt sollten Sie alle notwendigen Transformationen/Bereiningungen/... etc. der Daten vornehmen (Data Muning, Data Cleansing), wie z.B.: \* Umcodierung von Daten, z.B. numerisch in kategorial \* Subsetting der Daten \* Joining von Datentabellen - falls nötig. Welcher Join ist notwendig? Warum? \* ...

Verschaffen Sie sich eine Übersicht der transformierten Daten. Sie können hierzu Hilfsmittel wie `glimpse()`, `skim()` und `head()` benutzen, um Ihre Erläuterungen zu veranschaulichen.

Sind die sich ergebenden Daten so, wie Sie es erwartet haben? Warum oder warum nicht?
:::

## 4. Geeignete Visualisierung und Aggregation der Daten

::: {.callout-note icon="false"}
## Aufgabenstellung (15 Pkt.)

Fassen Sie die Daten in einer geeigenten Form zur Beantwortung Ihrer formulierten Fragestellung zusammen. Ziehen Sie auch geeignete Visualisierungen der transformierten und/oder aggregierten Daten heran, um Ihre Aussagen entsprechend zu untermauern oder zu veranschaulichen.

Hier könne Sie auch geeignete statistische Verfahren bzw. Modellierungen nutzen, falls diese Ihnen bezüglich Ihrer Fragestellung weiterhelfen.
:::

## 5. Zusammenfassung und Schlussfolgerung

::: {.callout-note icon="false"}
## Aufgabenstellung (10 Pkt.)

Fassen Sie hier Ihre Fragestellung und Ihre Erkenntnisse aus Ihrer Analyse zusammen.

Sind Ihre Erkenntnisse das, was Sie erwartet haben? Warum oder warum nicht?
:::

## Quellenverzeichnis
* Datensatz: Oktay Ördekçi, „Kaggle Datensatz - Traffic Accidents“. Zugegriffen: 23. Oktober 2025. [Online]. Verfügbar unter: https://www.kaggle.com/datasets/oktayrdeki/traffic-accidents
* [1] weitere Quelle...
