---
title: "Report - Traffic Accidents"
authors:
    - Mathangi Pirasanthan
    - Miriam Mack
    - Jasmin Hauschild
date: today
format: 
  html:
    code-fold: show
    code-summary: "Code aufklappen"
---

### Imports

```{r}
library(tidyverse)
library(skimr)
library(lubridate)
library(ggplot2)
library(patchwork)
library(dplyr)
```

## 1. Definition/Formulierung der Fragestellung

::: {.callout-note icon="false"}
## Aufgabenstellung (10 Pkt.)

Definieren Sie eine interessierende bzw. interessante Fragestellung im Zusammenhang mit dem Datensatz:

-   Was interessiert Sie an dem Datensatz?
-   Welche spezifische Fragestellung würden Sie gern mit Hilfe des Datensatzes beantworten?
-   Was erwarten Sie, angesichts Ihrer Fragestellung, bezüglich des Datensatzes?
:::

Ausgangspunkt unserer Analyse ist ein umfangreicher Datensatz zu Verkehrsunfällen. Dieser enthält zeitliche Informationen, Angaben zu den Umgebungsbedingungen wie Wetter und Lichtverhältnisse sowie Merkmale zur Art des Unfalls und zur Schwere der Verletzungen. Besonders interessant ist dabei die Kombination aus zeitlichen, infrastrukturellen und situativen Variablen. Denn Verkehrsunfälle entstehen in der Regel nicht durch einen einzelnen Faktor, sondern durch das Zusammenspiel mehrerer Rahmenbedingungen. Wir untersuchen, ob sich aus diesen Daten systematische Muster erkennen lassen, die über reine Unfallhäufigkeiten hinausgehen und Hinweise auf typische Risikosituationen geben.

Konkret lautet unsere Fragestellung: Welche äußeren Bedingungen und Unfalleigenschaften stehen in einem erkennbaren Zusammenhang mit der Schwere von Verkehrsunfällen? Im Fokus steht, ob bestimmte Kombinationen aus Wetterlage, Lichtverhältnissen, Unfalltyp, Wochentag und Verkehrssituation häufiger mit Verletzungen oder schweren Unfällen verbunden sind als andere. Das Ziel der Analyse ist nicht die Vorhersage einzelner Unfälle, sondern ein besseres Verständnis dafür, unter welchen Bedingungen Unfälle eher glimpflich verlaufen und wann das Risiko für Verletzungen deutlich ansteigt.

Auf Grundlage allgemeiner Annahmen zur Verkehrssicherheit erwarten wir, dass ungünstige Sichtverhältnisse wie Dunkelheit oder Regen sowie komplexe Verkehrssituationen wie Kreuzungen oder Abbiegevorgänge mit einer höheren Unfall und Verletzungsschwere einhergehen. Zudem vermuten wir, dass in den Wintermonaten insgesamt mehr Unfälle auftreten, da Faktoren wie Schnee, Eis und eine geringere Tageslichtdauer die Fahrsituation zusätzlich erschweren. Gleichzeitig gehen wir davon aus, dass ein großer Anteil der Unfälle unter scheinbar günstigen Bedingungen wie Tageslicht und trockener Fahrbahn passiert. Diese Annahme begründet sich darin, dass unter solchen Bedingungen das Verkehrsaufkommen in der Regel deutlich höher ist, etwa im Berufsverkehr oder im alltäglichen Individualverkehr, wodurch es trotz guter Sicht und Fahrbahnverhältnisse häufiger zu Unfällen kommt. Wir erwarten jedoch, dass diese Unfälle überwiegend weniger schwer verlaufen, da bessere Sicht, höhere Reaktionsmöglichkeiten und insgesamt kontrollierbarere Fahrsituationen das Risiko schwerer Verletzungen reduzieren. Die Analyse soll zeigen, ob sich diese Erwartungen im Datensatz bestätigen lassen oder ob einzelne Faktoren überschätzt werden und andere, bislang weniger beachtete Einflüsse eine größere Rolle spielen.

## 2. Laden der Daten

::: {.callout-note icon="false"}
## Aufgabenstellung (10 Pkt.)

Laden Sie die Daten in die R-Sitzung und verschaffen Sie sich einen ersten Überblick \* Welche Typen sind enthalten? \* Ist sichergestellt, dass alle Daten den richtigen Typ haben? \* Haben die Daten irgendwelche "Seltsamkeiten" mit denen Sie umgehen müssen, wie z.B. anders codierte `NA`'s, mehrere Tabellen, ... etc. \* Je nach Datensatz können Sie die Daten auch in eine Datenbank laden und dann auf diese in R zugreifen.

Beschreiben Sie, was Sie tun müssen, bevor Sie die Daten im nächsten Abschnitt aufbereiten und bearbeiten können!
:::

```{r}
dataset <- read.table(
  file ="dataset_traffic_accidents.csv", sep = ",", header=T, stringsAsFactors = F
)

#lapply(dataset, unique)
#str(dataset)



# optional
#head(dataset, 3)
#dim(dataset)

#View(dataset)


#colSums(is.na(dataset))
#sapply(dataset, class)
#table(dataset$weather_condition)

```

Nach dem Import des Datensatzes haben wir mittels `glimpse()` eine erste Bestandsaufnahme durchgeführt. Die Daten liegen als Mischung aus numerischen (int, dbl) und textbasierten (chr) Variablen vor. Dabei zeigten sich folgende Auffälligkeiten, die eine direkte Verwendung für die Analyse verhindern:

Fehlerhafte Datentypen: Die Zeitstempel (crash_date) werden beim Import als Zeichenkette interpretiert. Für zeitliche Analysen wie Wochentag oder Tageszeit ist jedoch eine Konvertierung in ein echtes Date-Time-Objket erforderlich, aus dem die relevanten Komponenten extrahiert werden können. Obwohl die Variablen crash_hour, crash_day_of_week und crash_month bereits im Datensatz vorhanden sind, werden diese bewusst nicht verwendet. Stattdessen erfolgt die Ableitung direkt aus crash_date, um eine einheitliche Formatierung sicherzustellen und Interpretationsprobleme zu vermeiden. Beispielsweise ist im US-amerikanischen Datenschema der Wert 1 dem Sonntag zugeordnet, während in unserem Analysekontext eine Zuordnung von 1 zu Montag intuitiver ist. Darüber hinaus sind Datums- und Zeitinformationen als Date-Time-Objekte für weiterführende Analysen flexibler und robuster als rein numerische Kodierungen. Außerdem liegen logisch geordnete Daten wie die Schadenshöhe (damage) und nominale Kategorien (z. B. weather_condition) noch als ungeordnete Strings vor und müssen in Faktoren (factor) umgewandelt werden.

Versteckte fehlende Werte: Die Spalten enthalten diverse Platzhalter für fehlende Informationen, die nicht als technisches NA kodiert sind. Werte wie "UNKNOWN" (z. B. bei road_defect) oder "UNABLE TO DETERMINE" (bei prim_contributory_cause) treten häufig auf.

Analysebedingte Umcodierung: Die Variable most_severe_injury liegt als textuelle Beschreibung vor. Für die Analyse der Unfallschwere ist diese Kodierung jedoch zu detailliert, sodass sie zu einer binären Variable (Verletzung ja/nein) zusammengefasst wird. <!--
Keine Konvertierung in numerische Skala, da:
most_severe_injury besitz zwar eine Rangordnung, aber die Abstände zwischen den Kategorien sind nicht quantifizierbar, deshalb numerische Skala nicht umsetzbar. Ordinale Skala wäre möglich, aber wie oben beschrieben zu detailliert und für unsere Analyse nicht notwendig.

<!--
doppelt? (oben schon?)
-->
wir extrahieren die Uhrzeit und den wochentag aud dem Crash_date, weil in der spalte crash_hour einem bestimmten schema folgt und bevor das überstezt und transormiert wird ist es leichter es aus dem crash_date heruaszuextrahieren (das muss eh beaneberitet werden). somit würde die spalten crash_hour, crash_day_of_week und crash_month wegfallen

über `lapply(dataset, unique)` prüfen wir alle Werte pro Spalte und cleanen damit die werte um analysen nicht zu verfäschen. z.b. wenn es eine großzahl von fehelnden Werten gibt diese werden einheitlich zu NA konvertiert. Bei Attributen wie prim_contributory_cause wird es sinn machen hier ähnliche Werte zusammenzuführen, weil 40 verschiedene Werte werden schwer darstellbar. Kleine mögliche Gruppierungen werden bei bedarf in der jeweiligen Chart gemacht.

## 3. Bearbeiten/Transformieren der Daten

::: {.callout-note icon="false"}
## Aufgabenstellung (15 Pkt.)

In diesem Abschnitt sollten Sie alle notwendigen Transformationen/Bereiningungen/... etc. der Daten vornehmen (Data Muning, Data Cleansing), wie z.B.: \* Umcodierung von Daten, z.B. numerisch in kategorial \* Subsetting der Daten \* Joining von Datentabellen - falls nötig. Welcher Join ist notwendig? Warum? \* ...

Verschaffen Sie sich eine Übersicht der transformierten Daten. Sie können hierzu Hilfsmittel wie `glimpse()`, `skim()` und `head()` benutzen, um Ihre Erläuterungen zu veranschaulichen.

Sind die sich ergebenden Daten so, wie Sie es erwartet haben? Warum oder warum nicht?
:::

```{r}
#glimpse(dataset)
#skim(dataset)
#head(dataset)
```

### Duplikate entfernen

Mithilfe der Methode `distinct()` aus dem tidyverse-Package können Duplikate in den Daten identifiziert und entfernt werden. Dieser Schritt ist notwendig, um zu verhindern, dass Analysen durch mehrfach vorkommende identische Datensätze verfälscht werden.

```{r}
dataset.clean <- dataset %>%
  distinct()
```

### Feature Engineering

Die Spalte crash_date wird in Wochentag, Stunde, Monat und Jahr aufgeteilt. Die vorhandenen Spalten crash_hour, crash_day_of_week und crash_month werden entfernt, um eigene Interpretationen, z. B. des Wochentags, zu ermöglichen und dadurch mehr Flexibilität zu schaffen. Nach der Extraktion werden zudem neben den ursprünglichen Spalten auch crash_date entfernt, das dient der Übersichtlichkeit.

ein neues Attribut season fasst die monate zusammen und ordent diese Jahreszeiten hinzu. um auswertungen zum machen die von Winter oder sommer abhänig sind.

über ein simples attribut has_injury können wir die unfallursache noch mit der angabe ob es adbei veretzte gab, also der schwere des unfalls bewerten.

\*\* in ordniale Werte konvertiert

```{r}
dataset.clean <- dataset.clean %>%
  mutate(
    crash_timestamp = mdy_hms(crash_date),

    crash_hour_num = hour(crash_timestamp),
    crash_wday_label = wday(crash_timestamp, label = TRUE, abbr = FALSE, week_start = 1),
    crash_month_label = month(crash_timestamp, label = TRUE, abbr = FALSE),
    crash_year_num = year(crash_timestamp),

    season = case_when(
      crash_month_label %in% c("Dezember", "Januar", "Februar") ~ "Winter",
      crash_month_label %in% c("März", "April", "Mai") ~ "Spring",
      crash_month_label %in% c("Juni", "Juli", "August") ~ "Summer",
      crash_month_label %in% c("September", "Oktober", "November") ~ "Autumn"
    ),

    has_injury = if_else(most_severe_injury == "NO INDICATION OF INJURY", FALSE, TRUE)
  )
```

### Selektieren der relevanten Attribute

Im Folgenden werden die Attribute aufgeführt, auf die sich die nachfolgenden Analysen konzentrieren.

| Kategorie | Attribut | Beschreibung |
|-----------------------|---------------------|----------------------------|
| **Zeitliche Faktoren** | `crash_hour_num` | Stunde des Unfalls (tageszeitliche Muster) |
|  | `crash_wday_label` | Wochentag des Unfalls (Werktag vs. Wochenende) |
|  | `crash_month_label` | Monat des Unfalls (saisonale Muster) |
| **Straßen- und Infrastruktur** | `trafficway_type` | Art der Straße (z.B. Autobahn, Landstraße) |
|  | `alignment` | Straßenverlauf (gerade, Kurve) |
|  | `roadway_surface_cond` | Fahrbahnzustand (trocken, nass, Eis) |
|  | `road_defect` | Vorhandene Straßenschäden |
|  | `intersection_related_i` | Kreuzungsbezug (ja/nein) |
| **Umgebungs- und Sichtbedingungen** | `weather_condition` | Wetterlage zum Unfallzeitpunkt |
|  | `lighting_condition` | Lichtverhältnisse (Tageslicht, Dunkelheit) |
|  | `traffic_control_device` | Art der Verkehrsregelung (Ampel, Schild) |
| **Unfallcharakteristika** | `first_crash_type` | Initiale Aufprallart (frontal, Heck, etc.) |
|  | `crash_type` | Gesamttyp des Unfalls |
|  | `prim_contributory_cause` | Textuell erfasste Hauptursache des Unfalls |

: Übersicht der verwendeten Attribute und deren Relevanz für die Analyse {#tbl-attributes}

```{r}
dataset.clean <- dataset.clean %>%
  select(
    # Zeitliche Faktoren 
    crash_year_num, crash_hour_num, crash_wday_label, crash_month_label,
    # Straßen- und Infrastruktur
    trafficway_type, alignment, roadway_surface_cond, road_defect, intersection_related_i,
    # Umgebungs- und Sichtbedingungen
    weather_condition, lighting_condition, traffic_control_device,
    # Unfallcharakteristika
    first_crash_type, crash_type, prim_contributory_cause, has_injury
  )
```

### Datenwerte bereinigen

Werte, die nicht bekannt sind, werden häufig als „Unknown“, „Unable to determine“ oder ähnliche Einträge erfasst. Treten solche Werte in einer Spalte häufig auf, kann dies die Analyse verzerren, da sie den Großteil der Daten ausmachen und den Fokus auf relevante Informationen verschieben. Deshalb werden install.packages("skimr")diese Werte einheitlich auf NA gesetzt, sodass sie in der Analyse gruppiert betrachtet und bei Bedarf ausgeschlossen werden können.

```{r}
dataset.clean <- dataset.clean %>%
  mutate(
    prim_contributory_cause = na_if(prim_contributory_cause, "UNABLE TO DETERMINE"),
    prim_contributory_cause = na_if(prim_contributory_cause, "NOT APPLICABLE"),
    weather_condition = na_if(weather_condition, "UNKNOWN"),
    road_defect = na_if(road_defect, "UNKNOWN"),
    lighting_condition = na_if(lighting_condition, "UNKNOWN"),
    roadway_surface_cond = na_if(roadway_surface_cond, "UNKNOWN"),
    traffic_control_device = na_if(traffic_control_device, "UNKNOWN")
  )

```

### Gruppieren von Werten

```{r}
dataset.clean <- dataset.clean %>%
  mutate(
    # Wir erstellen eine vereinfachte Kategorie
    trafficway_type_simple = case_when(
      # 1. Alles was "Divided" ist (egal ob mit Mauer oder ohne)
      str_detect(trafficway_type, "DIVIDED") ~ "Divided Road",
      
      # 2. Einbahnstraßen
      trafficway_type == "ONE-WAY" ~ "One-Way",
      
      # 3. Normale Straßen (Nicht getrennt)
      trafficway_type %in% c("NOT DIVIDED", "TWO-WAY", "CENTER TURN LANE") ~ "Two-Way (Not Divided)",
      
      # 4. Kreuzungen/ (alle Typen)
      trafficway_type %in% c("FOUR WAY", 
                             "T-INTERSECTION", 
                             "Y-INTERSECTION", 
                             "L-INTERSECTION", 
                             "FIVE POINT, OR MORE", 
                             "ROUNDABOUT", 
                             "UNKNOWN INTERSECTION TYPE") ~ "Intersection",

      # 5. Spezialfälle (alles andere z.B. Parking_lot, ramp, driveway, alley, unkonw/not reported)
      TRUE ~ "Other"
    )
  ) %>%
  select(-trafficway_type) %>%

  mutate(
    cause_group = case_when(
      # --- 1. WETTER ---
      prim_contributory_cause == "WEATHER" ~ "Weather",
      
      # --- 2. Andere Externe Faktoren (Tiere, Straße, Sicht) ---
      prim_contributory_cause %in% c("ANIMAL", 
                                     "ROAD ENGINEERING/SURFACE/MARKING DEFECTS", 
                                     "VISION OBSCURED (SIGNS, TREE LIMBS, BUILDINGS, ETC.)",
                                     "EVASIVE ACTION DUE TO ANIMAL, OBJECT, NONMOTORIST") ~ "External Factors (Non-Weather)",
      
      # --- 3. Ablenkung ---
      str_detect(prim_contributory_cause, "DISTRACTION|TEXTING|CELL PHONE") ~ "Distracted Driving",
      
      # --- 4. Substanzen (Alkohol/Drogen) ---
      str_detect(prim_contributory_cause, "ALCOHOL|DRINKING|DRUGS|HAD BEEN DRINKING") ~ "Impaired (Alcohol/Drugs)",
      
      # --- 5. Raser / Aggressiv ---
      str_detect(prim_contributory_cause, "SPEED|RECKLESS|AGGRESSIVE") ~ "Speeding/Aggressive",
      
      # --- 6. Regelverstöße (Ampel/Schilder) ---
      str_detect(prim_contributory_cause, "YIELD|SIGNAL|STOP SIGN|RED LIGHT|DISREGARDING") ~ "Disregarded Traffic Control",
      
      # --- 7. Klassische Fahrfehler ---
      prim_contributory_cause %in% c("FOLLOWING TOO CLOSELY", "IMPROPER TURNING/NO SIGNAL", 
                                     "IMPROPER BACKING", "IMPROPER LANE USAGE", 
                                     "IMPROPER OVERTAKING/PASSING", "FAILING TO YIELD RIGHT-OF-WAY") ~ "Driver Error",
      
      # --- 8. NA bleibt NA ---
      is.na(prim_contributory_cause) ~ NA_character_,
      
      # --- 9. Rest ---
      TRUE ~ "Other Cause"
    )
  ) %>%
  select(-prim_contributory_cause)
```

### Y/N Spalten zu TRUE und FALSE transformieren

In der Spalte intersection_related_i sind boolsche Werte enthalten, aber als Y und N in charactes formatiert. hier sollten diese in TRUE und FALSE überführt werden.

```{r}
dataset.clean <- dataset.clean %>%
  mutate(
    intersection_related_i = if_else(intersection_related_i == "Y", TRUE, FALSE)
  )
```

## 4. Geeignete Visualisierung und Aggregation der Daten

::: {.callout-note icon="false"}
## Aufgabenstellung (15 Pkt.)

Fassen Sie die Daten in einer geeigenten Form zur Beantwortung Ihrer formulierten Fragestellung zusammen. Ziehen Sie auch geeignete Visualisierungen der transformierten und/oder aggregierten Daten heran, um Ihre Aussagen entsprechend zu untermauern oder zu veranschaulichen.

Hier könne Sie auch geeignete statistische Verfahren bzw. Modellierungen nutzen, falls diese Ihnen bezüglich Ihrer Fragestellung weiterhelfen.
:::

### Untersuchung von zeitlichen Aspekten

Hier prüfen wir wie Verkehrsunfälle mit dem Wochentag, Jahreszeit oder der Uhrzeit zusammenhängen.

#### Unfallhäufigkeit

Für den ersten Überblick dient eine Heatmap zur Unfallhäufigkeit mit marginalen Histogrammen um zeitliche Muster besser zu identifizieren.

```{r}
# Histogramm Mitte (Heatmap)
dataset.timeAnalyse.plot1.heatmap_data <- dataset.clean %>%
  filter(!is.na(crash_wday_label), !is.na(crash_hour_num)) %>%
  count(crash_wday_label, crash_hour_num)

dataset.timeAnalyse.plot1.plot_main <- ggplot(dataset.timeAnalyse.plot1.heatmap_data, aes(x = crash_hour_num, y = crash_wday_label, fill = n)) + 
  geom_tile(color = "#fff") +
  scale_fill_viridis_c(option = "magma", direction = -1) +
  scale_x_continuous(breaks = seq(0, 23, 2)) +

  geom_hline(yintercept = 5.5, color = "#fff", linewidth = 6, linetype = "solid") +
  geom_hline(yintercept = 5.5, color = "#000", linewidth = 0.5, linetype = "dashed") +

  labs(x = "Uhrzeit", y = "Wochentag") +
  theme_minimal() +
  theme(legend.position = "bottom")

# Histogramm oben (Uhrzeiten)
dataset.timeAnalyse.plot1.plot_top <- ggplot(dataset.clean, aes(x = crash_hour_num)) +
  geom_bar(fill = "gray40") + 
  scale_x_continuous(breaks = seq(0, 23, 2), expand = c(0,0)) + 
  theme_void()

# Histogramm rechts (Wochentage)
dataset.timeAnalyse.plot1.plot_right <- ggplot(dataset.clean, aes(x = crash_wday_label)) +
  geom_bar(fill = "gray40") +
  coord_flip() + # Drehen!
  scale_x_discrete(expand = c(0,0)) +
  theme_void()


dataset.timeAnalyse.plot1.plot_top + plot_spacer() + dataset.timeAnalyse.plot1.plot_main + dataset.timeAnalyse.plot1.plot_right + 
  plot_layout(
    heights = c(1, 5),
    widths = c(5, 1)
  ) +
  plot_annotation(
    title = "Unfallhäufigkeit an Wochentagen und Uhrzeiten",
    subtitle = "Kombination aus detailierten Zeitverlauf (Heatmap) und aggregierten Gesamtwerten an den Rändern",
    theme = theme(plot.title = element_text(face = "bold"))
  )
```

Auf den ersten Blick zeigt sich eine deutliche Konzentration der Unfälle am späten Nachmittag. Das obere Histogramm bestätigt, dass der Zeitraum zwischen 15:00 und 17:00 Uhr das globale Maximum im Tagesverlauf darstellt. Das kann die Ursache haben, das dies eine typische Feierabend-Zeit ist und das Verkahrsaufkommen höher ist. Nachts (00:00 bis 05:00 Uhr) ist das Unfallaufkommen am geringsten, was korreliert mit der vermutlich geringsten Verkehrsdichte.

Innerhalb der Woche (Montag bis Freitag) folgt das Unfallgeschehen dem klassischen Rhythmus des Berufsverkehrs. Es gibt eine klare Häufung am Nachmittag, wobei der Freitag zwischen 15:00 und 17:00 Uhr als absoluter Spitzenreiter („Hotspot“) durch die dunkelste Färbung hervorsticht. Auch am rechten Randdiagramm ist erkennbar, dass der Freitag insgesamt der unfallreichste Tag ist.

Interesant ist der signifikanten Wandel im Unfallgeschehen zwischen Wochenende und Werktags (siehe gestrichelte Trennlinie). Das Wochenende löst das klare Muster der Stoßzeiten auf: 1. Tagsüber sind die Unfälle breiter über Mittag und Nachmittag verteilt, ohne die extremen Spitzen der Werktage. 2. Nachts und in den frühen Morgenstunden (0:00 bis 4:00 Uhr) ist Werktags eine sehr helle Färbung und Wochenends häufen sich zu die Unfälle dort. Das deutet darauf hin, das Nachts am Wochenende - vermutlich durch Freizeit- und Party-Verkehr - verhältnismäßig mehr passiert als unter der Woche.

#### Unfallursache

Die daraus resultierende Hypothese, dass die erhöhte Unfallschwere nachts auf 'Party-Verkehr' zurückzuführen ist, muss bewiesen werden. Hierzu wird die Unfallursache 'Alkohol' isoliert betrachtet und ihr zeitliches Auftreten analysiert.

```{r}
dataset.timeAnalyse.plot2.alcohol_trend <- dataset.clean %>%
  filter(!is.na(crash_hour_num)) %>%
  mutate(is_alcohol = grepl("ALCOHOL|INTOXICATED", cause_group, ignore.case = TRUE)) %>%
  filter(is_alcohol == TRUE) %>%
  count(crash_hour_num)

ggplot(dataset.timeAnalyse.plot2.alcohol_trend, aes(x = crash_hour_num, y = n)) +
  geom_line(color = "#b00b1e", linewidth = 1.2) +
  scale_x_continuous(breaks = seq(0, 23, 2)) +
  labs(
    title = "'Party-Hypothese'",
    subtitle = "Anzahl der alkoholbedingten Unfälle nach Uhrzeit",
    x = "Uhrzeit",
    y = "Anzahl Alkohol-Unfälle"
  ) +
  theme_minimal()
```

Die Kurve der alkoholbedingten Unfälle zeigt eine signifikante Asymmetrie. Während Alkohol im morgendlichen Berufsverkehr (ca. 6:00 bis 10:00 Uhr) faktisch keine Rolle spielt, steigt die Kurve ab den Abendstunden (ca. 20:00 Uhr) steil an.

**Korrelation:** Legt man die Kurve der Alkoholunfälle über das Diagramm der Unfallschwere, zeigt sich eine fast perfekte Deckungsgleichheit. Die Stunden mit der höchsten Wahrscheinlichkeit für Personenschäden sind identisch mit den Stunden, in denen am häufigsten alkoholisiert gefahren wird.

Die Daten bestätigen die Vermutung eindrucksvoll. Nicht das Verkehrsaufkommen oder die reine Dunkelheit sind die Haupttreiber für die schweren nächtlichen Unfälle, sondern das Fahrerverhalten. Der Konsum von Alkohol ("Party-Verkehr") führt zu einer drastischen Erhöhung des Risikos, was die Diskrepanz zwischen der geringen Unfallzahl und der hohen Verletztenquote in der Nacht erklärt.

#### Unfallschwere

Ergänzend zur Häufigkeit zeigt diese Grafik die Unfallschwere. Hierbei wird untersucht, wie hoch der Anteil an Personenschäden (rot) im Vergleich zu reinen Sachschäden (grau) ist.

Die folgenden Grafiken sind mit Reiter struktureirt und zeigen entweder den Monats-, Wochentags- oder Stunden-Zyklus. Die Daten der Plots sind von den Jahren 2013 bis 2025.

::: panel-tabset
##### Monats-Zyklus

Um noch die Sasionale Komponente zu betrachten dient diese Art von Kreisdiagramm. Ein Blick auf die Monate zeigt, ob es im Winter (Glatteis/Dunkelheit) oder Sommer (Ferienverkehr) häufiger zu einem Unfall kommt.

```{r}
dataset.timeAnalyse.plot3.data_month <- dataset.clean %>%
  filter(!is.na(crash_month_label), !is.na(has_injury)) %>%
  count(crash_month_label, has_injury) %>%
  mutate(
    prozent = n / sum(n),
    label_text = ifelse(has_injury, paste0(round(prozent * 100, 1), "%"), "")
  )

# 2. PLOT
dataset.timeAnalyse.plot3.plot_month <- ggplot(dataset.timeAnalyse.plot3.data_month, aes(x = crash_month_label, y = n, fill = has_injury)) +
  geom_col(width = 1, color = "white", linewidth = 0.1) + 
  coord_polar(theta = "x", start = -pi/12) + 
  scale_fill_manual(values = c("#c5c5c5", "#b00b1e"),
                    labels = c("Nur Sachschaden", "Mit Verletzten")) +
  geom_text(aes(label = label_text), 
            color = "#b00b1e",
            fontface = "bold", 
            size = 4,
            nudge_y = 5000) +
  labs(title = "Monats-Zyklus (Januar bis Dezember)", subtitle = "Anteil Personenschäden pro Monat", x = NULL, y = NULL) +
  theme_minimal() +
  theme(
    axis.text.y = element_blank(),
    axis.ticks = element_blank(),
    panel.grid = element_line(color = "#eeeeee"),
    legend.position = "bottom",
    axis.text.x = element_text(size = 11, face = "bold", color = "#555555"),
    plot.title = element_text(hjust = 0.5, face = "bold"),
    plot.subtitle = element_text(hjust = 0.5)
  )

dataset.timeAnalyse.plot3.plot_month
```

Die Analyse des saisonalen Verlaufs (Monats-Zyklus) offenbart eine signifikante Diskrepanz zwischen Unfallhäufigkeit und Unfallschwere.

Während die absolute Anzahl der Unfälle (dargestellt durch die Länge der Segmente) zum Jahresende in den Monaten Oktober bis Dezember ihr Maximum erreicht, verhält sich die Unfallschwere (Anteil der Personenschäden) gegenläufig.

Erstaunlicherweise liegt der relative Anteil an Verletzten im Spätsommer und Frühherbst (Juli bis September) am höchsten. Dies widerspricht auf den ersten Blick der Intuition, dass die 'dunkle Jahreszeit' am gefährlichsten sei. Die Daten legen nahe, dass schlechte Witterung im Herbst zwar zu mehr Unfällen führt, diese aber oft glimpflicher ausgehen (Blechschäden durch z.B. Auffahrunfälle). Im Gegensatz dazu scheinen die besseren Straßenverhältnisse im Sommer höhere Geschwindigkeiten und damit folgenschwerere Kollisionen zu begünstigen.

Das globale Minimum des Unfallgeschehens – sowohl nach Anzahl als auch nach Schwere – findet sich in den Monaten Februar bis April.

##### Wochen-Zyklus

Hier wird der Verlauf der Unfallhäufigkeit und der Schwere über die Wochentage verteilt dargestellt.

```{r}
dataset.timeAnalyse.plot3.data_week <- dataset.clean %>%
  filter(!is.na(crash_wday_label), !is.na(has_injury)) %>%
  count(crash_wday_label, has_injury) %>%
  group_by(crash_wday_label) %>%
  mutate(
    prozent = n / sum(n),
    label_text = ifelse(has_injury, paste0(round(prozent * 100, 1), "%"), "")
  ) %>%
  ungroup()

dataset.timeAnalyse.plot3.plot_week <- ggplot(dataset.timeAnalyse.plot3.data_week, aes(x = crash_wday_label, y = n, fill = has_injury)) +
  geom_col(width = 1, color = "white", linewidth = 0.2) + 
  coord_polar(theta = "x", start = -pi/7) + 
  scale_fill_manual(values = c("#c5c5c5", "#b00b1e"),
                    labels = c("Nur Sachschaden", "Mit Verletzten")) +
  geom_text(aes(label = label_text), 
            color = "#b00b1e",
            fontface = "bold", 
            size = 4,
            nudge_y = 5000) +
  labs(title = "Wochen-Zyklus (Montag bis Sonntag)", subtitle = "Anteil Personenschäden pro Wochentag", x = NULL, y = NULL) +
  theme_minimal() +
  theme(
    axis.text.y = element_blank(),
    axis.ticks = element_blank(),
    panel.grid = element_line(color = "#eeeeee"),
    legend.position = "bottom",
    axis.text.x = element_text(size = 11, face = "bold", color = "#555555"),
    plot.title = element_text(hjust = 0.5, face = "bold"),
    plot.subtitle = element_text(hjust = 0.5)
  )

dataset.timeAnalyse.plot3.plot_week
```

Das Wochenend-Phänomen, wie es auch schon in der Heatmap zu sehen ist. Der Freitag sticht auch hier wieder als unfallreichster Tag hervor (längstes Segment), weist aber mit 24,6% paradoxerweise die geringste Verletztenquote der Woche auf. Ursache kann der typische 'Stop-and-Go'-Verkehr zum Wochenende sein, der meist glimpflich endet. Im Kontrast dazu steht der Sonntag: Obwohl hier absolut gesehen am wenigsten passiert, ist das relative Risiko für Personenschäden mit 28,6% am höchsten. Dies deutet auf den Freizeitverkehr hin: Freie Straßen verleiten zu höheren Geschwindigkeiten, was bei einer Kollision gravierendere Folgen hat.

##### Tages-Zyklus

Aus Gründen der Übersichtlichkeit und zur detaillierten Analyse wird der Tageszyklus (0–23 Uhr) in zwei komplementäre Darstellungen unterteilt - einmal nach dem Schema wie bei Monats- und Wochen-Zyklus und das andermal im Detail auf das tatsächliche Risiko.

```{r}
dataset.timeAnalyse.plot3.data_hour <- dataset.clean %>%
  filter(!is.na(crash_hour_num), !is.na(has_injury)) %>%
  count(crash_hour_num, has_injury) %>%
  group_by(crash_hour_num) %>%
  mutate(
    prozent = n / sum(n),
    label_text = ifelse(has_injury, paste0(round(prozent * 100, 0), "%"), "")
  ) %>%
  ungroup()


dataset.timeAnalyse.plot3.plot_hour_total <- ggplot(dataset.timeAnalyse.plot3.data_hour, aes(x = factor(crash_hour_num), y = n, fill = has_injury)) +
  geom_col(width = 1, color = "white", linewidth = 0.1) +
  coord_polar(theta = "x", start = 0) + 
  scale_fill_manual(values = c("#c5c5c5", "#b00b1e"),
                    labels = c("Nur Sachschaden", "Mit Verletzten")) +
  scale_x_discrete(breaks = c(0, 2, 4, 6, 8, 10, 12, 14, 16, 18, 20, 22)) +
  labs(title = "Total", subtitle = "Gesamtanzahl pro Stunde", x = NULL, y = NULL) +
  theme_minimal() +
  theme(
    axis.text.y = element_blank(),
    axis.ticks = element_blank(),
    panel.grid = element_line(color = "#eeeeee"),
    legend.position = "bottom",
    axis.text.x = element_text(size = 11, face = "bold", color = "#555555"),
    plot.title = element_text(hjust = 0.5, face = "bold"),
    plot.subtitle = element_text(hjust = 0.5)
  )


dataset.timeAnalyse.plot3.plot_hour_detail <- ggplot(dataset.timeAnalyse.plot3.data_hour, aes(x = factor(crash_hour_num), y = prozent, fill = has_injury)) +
  geom_col(position = "fill", width = 1, color = "white", linewidth = 0.1) +
  coord_polar(theta = "x", start = 0) + 
  scale_fill_manual(values = c("#c5c5c5", "#b00b1e"),
                    labels = c("Nur Sachschaden", "Mit Verletzten")) +
  scale_x_discrete(breaks = c(0, 2, 4, 6, 8, 10, 12, 14, 16, 18, 20, 22)) +
  geom_text(data = filter(dataset.timeAnalyse.plot3.data_hour, has_injury == TRUE), 
            aes(y = prozent, label = label_text),
            color = "#b00b1e",
            fontface = "bold", 
            size = 3,
            nudge_y = 0.5) +
  labs(title = "Detail", subtitle = "Anteil Personen und Sachschaden auf Gesamtes pro Stunde", x = NULL, y = NULL) +
  theme_minimal() +
  theme(
    axis.text.y = element_blank(),
    axis.ticks = element_blank(),
    panel.grid = element_line(color = "#eeeeee"),
    legend.position = "bottom",
    axis.text.x = element_text(size = 11, face = "bold", color = "#555555"),
    plot.title = element_text(hjust = 0.5, face = "bold"),
    plot.subtitle = element_text(hjust = 0.5)
  )


dataset.timeAnalyse.plot3.plot_hour_total + dataset.timeAnalyse.plot3.plot_hour_detail +
  plot_layout(guides = "collect") +
  plot_annotation(
    title = "Tages-Zyklus (0-23h)",
    subtitle = "Anteil Personenschäden pro Stunde",
    theme = theme(plot.title = element_text(size = 16, face = "bold")),
  ) &
  theme(legend.position = "bottom")
```

**Linke Grafik - Absolute Häufigkeit ("Total"):** Dieses Diagramm visualisiert das absolute Unfallaufkommen. Die Länge der Segmente (Radius) entspricht der Gesamtanzahl der Unfälle pro Stunde.

Hier dominiert ganz klar der Rhythmus des Berufsverkehrs: Die Segmente ragen tagsüber, insbesondere zwischen 15:00 und 18:00 Uhr, weit nach außen.

Die Unfallfolgen scheinen hierbei fast ausschließlich aus Sachschäden (grau) zu bestehen; der rote Kern (Personenschäden) wirkt im Verhältnis zur Gesamtmasse klein. Detailierter wird das aber in der Rechten Grafik.

**Rechte Grafik- Relative Unfallschwere ("Detail"):** Um das tatsächliche Risiko isoliert vom Verkehrsaufkommen zu betrachten, normiert diese Grafik jede Stunde auf 100%.

Hier zeigt sich ein völlig anderes Bild: Während tagsüber (z. B. 14:00 Uhr) der Anteil an Personenschäden auf ein Minimum von 24% sinkt, weitet sich der rote Kern in den Nachtstunden drastisch aus.

Das relative Risiko erreicht zwischen 1:00 und 3:00 Uhr nachts seinen Höhepunkt: Hier enden rund 33% – also jeder dritte Unfall – mit Verletzungen.

**Fazit:** Die Kombination beider Grafiken löst das statistische Paradoxon auf: Tagsüber passieren zwar die meisten Unfälle (Masse), diese sind aber oft harmloser (Blechschaden im Stau). Nachts passieren die wenigsten Unfälle, diese sind jedoch signifikant gefährlicher (hoher Anteil an Verletzten)."
:::

#### Fazit: Zeitliche Aspekte

Unfallhäufigkeit und Unfallschwere verhalten sich antizyklisch. Während dichter Verkehr und winterliche Witterung zwar die Masse an Blechschäden erzeugen, geschehen die folgenschwersten Unfälle bei geringer Verkehrsdichte nachts und am Wochenende. Nicht äußere Bedingungen, sondern riskantes Fahrerverhalten (mit Alkohol-Einfluss) auf freien Strecken ist der Haupttreiber für schwere Personenschäden.

### Untersuchung der Verkehrssituation

Nachdem die zeitlichen Aspekte untersucht wurden, richten wir den Fokus nun auf die infrastrukturellen und situativen Rahmenbedingungen der Unfälle. Konkret analysieren wir, ob die Art der Straße (Kreuzung, geteilte Fahrbahn, usw.), der Unfalltyp (Abbiegen, Auffahren, usw.) und die vorhandene Verkehrsregelung (ampel, Stop-Schild, keine Regelung) einen Einfluss auf die Unfallschwere haben, Das Ziel ist zu verstehen, welche Verkehrssitationen besonders risikoreich sind und ob bestimmte Infrastrukturtypen systematisch mit höheren Verletzungsraten eingehen.

#### Straßentyp und Unfallschwere

Zunächst untersuchen wir den Zusammenhang zwischen dem Straßentyp und der Verletzungsrate. Dabei ist es wichtig zu unterscheiden zwischen der absoluten Unfallhäufigkeit (wie viele Unfälle passieren auf diesem Straßentyp?) und der realtiven Unfallschwere (wie gefährlich ist ein Unfall, wenn er dort passiert). Ein Straßentyp mit vielen Unfällen ist nicht zwangslöufig der gefährlichste, wenn diese Unfälle überwiegend glimpflich verlaufen.

::: panel-tabset
##### Verletzungsrate (relativ)

```{r}
dataset_verkehrsanalyse <- dataset.clean %>%
  filter(!is.na(trafficway_type_simple), !is.na(has_injury)) %>%
  group_by(trafficway_type_simple) %>%
  summarise(
    anzahl_total = n(),
    anzahl_verletzte = sum(has_injury),
    verletzungsrate = mean(has_injury) * 100
  ) %>%
  arrange(desc(verletzungsrate))

ggplot(dataset_verkehrsanalyse, aes(x = verletzungsrate, y = reorder(trafficway_type_simple, verletzungsrate))) + 
  geom_col(fill = "#b00b1e") + 
  labs(
    title = "Verletzungsrate nach Straßentyp",
    x = "Verletzungsrate", 
    y = "Typen"
  ) +
  theme_minimal()
```

Die Analyse zeigt deutliche Unterschiede in der Unfallschwere zwischen verschiedenen Straßentypen. Kreuzungen ("Intersections") weisen mit 31,66% die höchste Verletzungsrate auf - fast jeder dritte Unfall an einer Kreuzung endet mit Verletzten. Dies lässt sich wahrscheinlich durch die Komplexität der Verkehrssituation erklären: Kreuzende Verkehrssträme, Vorfahrsregeln und Abbiegevorgänge erhöhen das Risiko für schwere Kollisionen, insbesondere bei seitlichem Aufprall.

Interessanterweise liegt die Verletzungsrate auf normalen zweispurigen Straßen ("Two-Way, Not Divided") mit 27,85% deutlich höher als auf baulich getrennten Fahrbahnen ("Divided Road": 24.04%). Dies könnte auf das Risiko von Frontalzusammenstößen bei fehlender Mitteltrennung zurückzuführen sein. Einbahnstraßen ("One-Way") zeigen mit 19,50% die niedrigste Verletzungsrate, was vermutlich an der redutierten Komplexität der Verkehrsführung liegt.

Bei der Interpretation ist jedoch zu beachten, dass die absolute Unfallhäufigkeit stark variiert: Während auf Divided Roads mit 122.673 Unfällen die meisten Kollisionen passieren, ereignen sich auf Two-Way-Roads mit nur 2.862 Unfällen vergleichsweise wenige. Die höhere Verletzungsrate bedeutet jedoch, dass ein einzelner Unfal auf einer Two-Way-Road mit höherer Wahrscheinlichkeit schwer verläuft als auf einer Divided Road - trotz der insgesamt geringeren absoluten Anzahl an Verletzten.

##### Absolute Unfallhäufigkeit

```{r}
ggplot(dataset_verkehrsanalyse, aes(x = anzahl_verletzte, y = reorder(trafficway_type_simple, anzahl_verletzte))) + 
  geom_col(fill = "#b00b1e") + 
  labs(
    title = "Absolute Häufigkeit der Verletzten nach Straßentyp",
    x = "Anzahl Verletzte", 
    y = "Typen"
  ) +
  theme_minimal()
```

Die absolute Unfallhäufigkeit zeigt ein anderes Bild als die Verletzungsrate: Auf Divided Roads ereignen sicht mit 29.491 die meisten Unfälle mit Verletzten, obwohl die Verletzungsrate dort mit 24,04% niedriger ist als bei Intersections (31,66%) oder Two-Way-Roads (27,85%). Dies verdeutlicht das Paradaxon zwischen relativem Risiko und absoluter Häufigkeit.

Während bei Intersections fast jeder dritte Unfall mit Verletzten endet, geschehen dort absolut deutlich weniger schwere Unfälle (19.795) als auf Divided Roads. Two-Way-Roads weisen mit nur 797 Verletzten die geringste absolute Belastung auf, trotz ihrer vergleichsweise hohen Verletzungsrate.
:::

→ Um diese Vermutungen über die Gründe für die unterschiedliche Gefährlichkeit zu prüfen, untersuchen wir im Folgenden, welche Unfalltypen auf welchen Straßentypen dominieren und ob sich dadurch die beobachteten Unterschiede in der Verletzungsrate erklären lassen.

### Welche Unfalltypen verursachen die Gefährlichkeit?

Damit wir die Vermutung über die Gründe für die unterschiedliche Gefährlichkeit zu überprüfen müssen wir anhand einer Grafik den Zusammenhang zwischen Straßentyp und Unfalltyp darstellen. Außerdem muss klargestellt werden auf welche Unfalltypen wir achten. Um die Hypothesen zu belegen, brauchen wir auf jeden Fall Head On (hier: Fronttalzusammenstoß), Angle (hier: seitlicher Aufprall) und Turning (hier: abbiegen).

```{r}
dataset.unfalltypen <- dataset.clean %>% 
  filter(!is.na(trafficway_type_simple), !is.na(first_crash_type), !is.na(has_injury)) %>% 
  group_by(trafficway_type_simple, first_crash_type) %>% 
  summarise(
    anzahl = n(),
    verletzungsrate = mean(has_injury) * 100
  )

top_unfalltypen <- dataset.unfalltypen %>% 
  group_by(first_crash_type) %>% 
  summarise (total_anzahl = sum(anzahl)) %>% 
  arrange(desc(total_anzahl)) %>%
  #Entscheidung: Top 10 zu nehmen
  head(10) %>%
  pull(first_crash_type)
```

In den Top 10 Unfalltypen nach absoluter Häufigkeit sind alle drei für unsere Hypothesne relevanten Typen ("Head On", "Angle", "Turning") enthalten. Deswegen reichen die Top 10 in der folgenden Heatmap.

```{r}
dataset.unfalltypen.top10 <- dataset.unfalltypen %>%
  filter(first_crash_type %in% top_unfalltypen)

ggplot(dataset.unfalltypen.top10, aes(x = first_crash_type, y = trafficway_type_simple, fill = verletzungsrate)) +
  geom_tile(color = "white") +
  geom_text(aes(label = round(verletzungsrate, 1)), color = "black", size = 3) +
  scale_fill_gradient(low = "#f0f0f0", high = "#b00b1e", name = "Verletzungsrate (%)") +
  labs(
    title = "Heatmap",
    x = "Unfalltyp",
    y = "Straßentyp"
  ) +
  theme_minimal() +
  theme(
    axis.text.x = element_text(angle = 45, hjust = 1)  # Unfalltypen schräg
  )
```

Die Vermutung, dass Kreuzungen aufgrund seitlicher Aufprälle (Angle) und Abbiegevorgänge (Turning) besonders gefährlich sind, wird teilweise bestätigt. Angle-Unfälle an Kreuzungen weisen mit 37% eine erhöhte Verletzungsrate aud - allerdings zeigt sich überraschenderweise die höchste Rate bei Two-Way Straßen mit 43,2%. Dies deutet darauf hin, dass fehlende bauliche Trennung bei seitlichen Kollisionen noch gefährlicher ist als die Komplexität von Kreuzungen.

Deutlich bestätigt wird die Hypothese zu Frontalzusammenstößen. Head On Unfälle auf Two Way Roads zeigen mit 40,8% eine de deutlich höhere Verletzungsrate als auf Divided Roads (39,2%). Dies unterstreicht die Schutzwirkung baulicher Mitteltrennungen gegen die gefährlichen Kollisionsarten.

**weitere Erkenntnisse:** Das auffäligste Muster der Heatmap ist die extrem hohe Verletzungsrate bei Pedestrian (89-93%) und Pedalcyclist (70-78%) über alle Straßentypen hinweg, also Fußgänger und Fahrradfahrer. Diese Unfalltypen enden nahezu immer mit Verletzten, unabhängig von dem Straßentypen. Im Gegensatz dazu zeigen klassische Auto gegen Auto Unfälle (rear End) (13-18%) oder Unfall gegen einem Parkenden Auto (5-18%) deutlich niedrigere Raten. Dies wirft die Frage auf, ob Verkehrsinfrastruktur, wie Ampeln oder Vorfahrsregelungen, diese Unfälle hätten verhindern können. Allerdings stelle ich mir die Frage, wie die Verkehrssituation aussah, gab es eine Ampel oder Vorfahrtsregeln, die diese Unfälle evtl. verhindert hätten? Konkret, wie viele Unfälle sind bei den verschiedenen Situationen passiert, um dann zu sehen, welche am meisten schützen könnte vor so Unfällen.

### Wie sieht die Verkehrssituation aus in den verschiedenen Unfällen (abhängig von Unfalltyp)?

Um das konkret zu prüfen, analysieren wir den Zusammenhang zwischen Verkehrsregelung und Unfalltyp. Hierzu muss entschieden werden, welche Verkehrslagen überhaupt vorhanden ist und ob alle Verkerslagen benutzt wird.

```{r}
dataset.verkehrslage <- dataset.clean %>%
  filter(!is.na(first_crash_type), !is.na(traffic_control_device), !is.na(has_injury)) %>%
  group_by(first_crash_type, traffic_control_device) %>% 
  summarise(
    anzahl = n(),
    verletzungsrate = mean(has_injury) * 100
  )

top_verkehrslage <- dataset.verkehrslage %>% 
  group_by(traffic_control_device) %>% 
  summarise (total_anzahl = sum(anzahl)) %>% 
  arrange(desc(total_anzahl)) 
```

Nach besichtigung der Verkehrslagen ist klar, man kann nicht alle benutzen, das würde den Rahmen sprengen. Es steht aber fest, das die Top 5 schon die Mehrheit der Häufigkeit wiederspiegelt. Allerdings beschränken wir uns auf "Traffic Signal", "Stop Sign/Flasher", "No Control", "Yield" und "Pedestrian Crossing Sign". Jetzt ist die Frage, welche Unfalltypen wir betrachten wollen, es der vorherigen Heatmap hebt sich Pedalcyclist, Pedastrian, Angle, Fixed Object und Head on hervor.

```{r}
#| label: gruppiertes Balkendiagramm
top_unfalltypen_top5 <- c("PEDESTRIAN", "PEDALCYCLIST", "ANGLE",
                         "HEAD ON", "FIXED OBJECT")

verkehrsregelungen <- c("TRAFFIC SIGNAL", "STOP SIGN/FLASHER", "NO CONTROLS", "YIELD", "PEDESTRIAN CROSSING SIGN")

dataset.verkehrslage.fokus <- dataset.verkehrslage %>%
  filter(
    first_crash_type %in% top_unfalltypen_top5,
    traffic_control_device %in% verkehrsregelungen
  )

ggplot(dataset.verkehrslage.fokus, aes(x = traffic_control_device, y = verletzungsrate, fill = first_crash_type)) +
  geom_col(position = "dodge") +  # "dodge" = nebeneinander
  labs(
    title = "Verletzungsrate nach Unfalltyp und Verkehrsregelung", 
    x = "Unfalltyp",
    y = "Verletzungsrate (%)",
    fill = "Verkehrsregelung"
  ) + 
  theme_minimal() +
  theme(
    axis.text.x = element_text(angle = 45, hjust = 1)
  )
```

Im Anschluss an die Analyse von Straßentyp und Unfallart zeigt der Vergleich der Verkehrsregelungen, dass ungeschützte Verkehrsteilnehmende über alle Settings hinweg das höchste Risiko tragen: PEDESTRIAN und PEDALCYCLIST weisen durchgängig sehr hohe Verletzungsraten auf (meist 75–95%), unabhängig davon, ob eine Ampel, ein Stop‑Zeichen oder eine andere Regelung vorhanden ist. Bei den motorisierten Unfalltypen (ANGLE, HEAD ON, FIXED OBJECT) reagiert die Verletzungsrate stärker auf die Art der Regelung: Bereiche ohne formale Kontrolle (No Controls) liegen tendenziell höher, während klare Kontrollen (Traffic Signal, Stop/Flasher) mit niedrigeren Raten einhergehen; YIELD bewegt sich dazwischen. Damit fügt sich dieser Befund schlüssig in die vorigen Ergebnisse ein: Komplexe Konfliktsituationen wie Seit‑ und Frontalzusammenstöße profitieren sichtbar von eindeutiger Regulierung, während die Schwere bei Fußgänger‑ und Radfahrunfällen strukturell hoch bleibt und durch die Regelungsart allein weniger stark gedämpft wird.

### Fazit:

Die Ergebnisse zeigen deutlich, dass die Verkehrsinfrastruktur einen erheblichen Einfluss auf die Schwere von Verkhersunfällen hat. Bauliche Trennung und klare Verkehrsregelungen reduzieren das Verletzungsrisiko bei motorisierten Verkehrsteilnehmern signifikant, während ungeschützte Gruppen wie Fußgänger und Radfahrende selbst unter geregelten Bedingungen besonders gefährdet bleiben. Damit bestätigt sich, dass die qualität und Organisation der Verkehrssituation entscheidend sind, wenn es um die Sicherheit und Schadensschwere im Straßenverkehr geht. \## 5. Zusammenfassung und Schlussfolgerung

### Untersuchung von Wetter und Umgebungsbedingungen

#### Zielsetzung und analytischer Rahmen

Neben zeitlichen und infrastrukturellen Faktoren beeinflussen auch die Umgebungsbedingungen wie die Wetterlage, die Lichtverhältnisse und der Fahrbahnzustand die Entstehung von Unfällen. Sie beeinflussen die Sichtweite, die Reaktionsfähigkeit und die physikalischen Eigenschaften des Fahrzeugs und wirken sich somit auf die Wahrscheinlichkeit von Unfällen und die Schwere der Unfallfolgen aus.

In diesem Abschnitt wird untersucht, ob bestimmte Umweltbedingungen systematisch mit einer erhöhten relativen Unfallschwere einhergehen. Wie bei den vorherigen Analysen wird dabei bewusst zwischen absoluter Unfallhäufigkeit und relativer Unfallschwere unterschieden. Im Fokus steht nicht die Frage, unter welchen Bedingungen die meisten Unfälle auftreten, sondern unter welchen Bedingungen ein Unfall mit höherer Wahrscheinlichkeit zu Personenschäden führt.

Als Maß für die Unfallschwere dient erneut die binäre Variable has_injury, die angibt, ob es bei einem Unfall Verletzte gab oder nicht. Die Analyse ist deskriptiver Natur und soll das Entdecken systematischer Muster unterstützen, und keine kausalen Schlussfolgerungen erzielen.

#### Wetter und Unfallschwere
##### Analytischer Fokus: Wetterbedingungen
Der Einfluss von Wetterbedingungen auf Verkehrsunfälle scheint auf den ersten Blick naheliegend, sollte jedoch trotzdem differenziert betrachtet werden. Das Wetter wirkt nicht als einheitlicher Faktor, sondern beeinflusst verschiedene Aspekte der Fahrsituation. Dazu zählen insbesondere SIchtverhältnisse, die Beschaffenheit der Fahrbahn und die Fahrzeugkontrolle, beispielsweise durch veränderte Bremswege oder eine eingeschränkte Stabilität bei Nässe, Schnee oder Eis.
Gleichzeitig beeinflussen Wetterlagen auch das Verkehrsaufkommen und das Fahrverhalten. Bei ungünstigen Bedingungen wird häufig vorischtiger gefahren oder auf Fahrten verzichtet, wodurch sich die Anzahl der Unfälle reduzieren kann. Diese Anpassungen betreffen jedoch nicht zwangsläufig die Schwere einzelner Unfälle, wenn es dennoch zu einer Kollision kommt.
Vor diesem Hintergund liegt der Fokus der ANalyse nicht auf der absoluten Unfallhäufigkeit bei bestimmten Wetterlagen, sondern auf der Frage, ob sich unter unterschiedlichen Wetterbedingungen systematische Unterschiede in der Unfallschwere zeigen. Untersucht wird, ob die Wahrscheinlichkeit von Personenschäden zwischen den Wetterkategorien variiert, unabhängig davon, wie häufig diese Bedingungen auftreten.

##### Datenbasis: Verteilung der Wetterbedingungen
Bevor die Unfallschwere analysiert wird, soll zunächst die Häufigkeitsverteilung der Wetterkategorien im unbereinigten Datensatz betrachtet werden, um die zugrundeliegende Datenbasis besser zu verstehen und die statistische Belastbarkeit der einzelnen Kategorien einzuschätzen.
```{r}
dataset %>%
  count(weather_condition) %>%
  mutate(
    Wetterbedingung = recode(
      weather_condition,
      "CLEAR" = "Klar",
      "CLOUDY/OVERCAST" = "Bewölkt",
      "RAIN" = "Regen",
      "SNOW" = "Schnee",
      "SLEET/HAIL" = "Schneeregen/Hagel",
      "FREEZING RAIN/DRIZZLE" = "Gefrierender Regen/Niesel",
      "FOG/SMOKE/HAZE" = "Nebel/Rauch/Dunst",
      "BLOWING SNOW" = "Treibschnee",
      "SEVERE CROSS WIND GATE" = "Starker Seitenwind",
      "BLOWING SAND, SOIL, DIRT" = "Aufgewirbelter Sand/Staub",
      "OTHER" = "Sonstige",
      "UNKNOWN" = "Unbekannt"
    )
  ) %>%
  select(
    Wetterbedingung,
    `Anzahl Unfälle` = n
  ) %>%
  arrange(desc(`Anzahl Unfälle`))
```
Wie diese Übersicht zeigt, wird der Datensatz vor allem von den Wetterkategorien "Klar" und "Regen" dominiert. Extreme Wetterlagen wie "Aufgewirbelter Sand/Staub" und "Starker Seitenwind" treten hingegen nur sehr selten auf und sind entsprechend schwach besetzt.

Die Kategorie "Sonstige" fasst Wetterbedingungen zusammen, für die bei der Datenerhebung keine passende Kategorie zur Auswahl stand. Daher ist sie inhaltlich nur eingeschränkt interpretierbar. Die Kategorie "Unbekannt" kennzeichnet Fälle, in denen keine Wetterinformation erhoben wurde. Um Verzerrungen in der Auswertung zu vermeiden, wurde diese Kategorie im Bereinigungsschritt in Kapitel 3 aus dem aufbereiteten Datensatz ausgeschlossen.

##### Methodisches Vorgehen

Zur Analyse des Einflusses der Wetterlage werden alle Unfälle mit einer gültigen Angabe zur Wetterbedingung berücksichtigt. Für jede Wetterkategorie wird sowohl die Gesamtzahl der Unfälle als auch der relative Anteil der Unfälle mit Personenschäden ermittelt. Die Verletzungsrate ergibt sich dabei als Mittelwert der binären Variable has_injury und kann direkt als prozentualer Anteil interpretiert werden. Dieses Vorgehen ermöglicht den Vergleich der Gefährlichkeit verschiedener Wetterlagen, unabhängig von deren Auftrittshäufigkeit. 

```{r}
dataset.weatherAnalysis.weather_summary <- dataset.clean %>% 
  filter(!is.na(weather_condition), !is.na(has_injury)) %>%
  group_by(weather_condition) %>%
  summarize(
    anzahl_unfaelle = n(),
    verletzungsrate = mean(has_injury) * 100
  ) %>%
  arrange(desc(verletzungsrate))
```

##### Visualisierung der absoluten Unfallhäufigkeit
Zunächst wird die absolute Anzahl der Unfälle pro Wetterkategorie dargestellt. Diese Darstellung entspricht inhaltlich der Übersicht in Tabelle .........., erfolgt hier jedoch in grafischer Form. Sie dient der besseren Visualisierung der absoluten Unfallhäufigkeiten und ermöglicht einen direkten Vergleich mit dem darauf folgenden Diagramm zur relativen Unfallschwere, die sich nach dem Anteil der Unfälle mit Verletzen richtet.
```{r}
weather_labels <- c(
  "CLEAR" = "Klar",
  "CLOUDY/OVERCAST" = "Bewölkt",
  "RAIN" = "Regen",
  "SNOW" = "Schnee",
  "SLEET/HAIL" = "Schneeregen/Hagel",
  "FREEZING RAIN/DRIZZLE" = "Gefrierender Regen/Niesel",
  "FOG/SMOKE/HAZE" = "Nebel/Rauch/Dunst",
  "BLOWING SNOW" = "Treibschnee",
  "SEVERE CROSS WIND GATE" = "Starker Seitenwind",
  "BLOWING SAND, SOIL, DIRT" = "Aufgewirbelter Sand/Staub",
  "OTHER" = "Sonstige"
)

dataset.weatherAnalysis.plot_absoluteAccidentNumber <- ggplot(
    dataset.weatherAnalysis.weather_summary,
    aes(x = anzahl_unfaelle,
    y = reorder(weather_condition, anzahl_unfaelle))
  ) +
  geom_col(fill = "grey70") +
  scale_y_discrete(labels = weather_labels) +
  labs(
    title = "Absolute Unfallhäufigkeit nach Wetterlage",
    x = "Anzahl Unfälle",
    y = "Wetterbedingung"
  ) +
  theme_minimal()

dataset.weatherAnalysis.plot_absoluteAccidentNumber
```
Die Darstellung verdeutlicht noch einmal die starke Dominanz günstiger Wetterbedingungen bei Unfällen: Diese machen den überwiegenden Teil des Datensatzes aus, während extreme Wetterlagen selten sind.

##### Visualisierung der relativen Unfallschwere
Im nächsten Schritt wird die Verletzungsrate für jede Wetterkategorie dargestellt. Diese wurde zuvor als Anteil der Unfälle mit Verletzten an allen Unfällen der jeweiligen Wetterkategorie berechnet. Durch diese Normierung auf die jeweilige Unfallzahl lassen sich die Wetterlagen unabhängig von ihren absoluten Häufigkeiten miteinander vergleichen.
```{r}
dataset.weatherAnalysis.plot_injuryRate <- ggplot(
    dataset.weatherAnalysis.weather_summary,
    aes(x = verletzungsrate, y = reorder(weather_condition, verletzungsrate))
  ) +
    geom_col(fill = "#b00b1e") +
    scale_y_discrete(labels = weather_labels) +
  labs(
    title = "Verletzungsrate nach Wetterlage",
    x = "Anteil Unfälle mit Verletzten (%)",
    y = "Wetterbedingung"
  ) +
  theme_minimal()

dataset.weatherAnalysis.plot_injuryRate
```

##### Interpretation der Ergebnisse

Die Analyse zeigt deutliche Unterschiede in der relativen Unfallschwere zwischen den verschiedenen Wetterkategorien. Besonders hohe Verletzungsraten treten bei seltenen oder extremen Wetterlagen wie "Schneeregen/Hagel", "Gefrierender Regen/Niesel" sowie "Nebel/Rauch/Dunst" auf. In diesen Kategorien liegt der Anteil der Unfälle mit Personenschäden bei etwa 30 Prozent oder mehr.

Demgegenüber weisen die Kategorien "Klar" und "Bewölkt" trotz sehr hoher absoluter Unfallzahlen deutlich niedrigere Verletzungsarten auf. Der Vergleich mit der absoluten Unfallhäufigkeit macht somit deutlich, dass hohe Unfallzahlen nicht mit hoher Unfallschwere gleichzusetzen sind.

Die Kategorie "Regen" nimmt eine Zwischenstellung ein: Sie ist häufig vertreten und gleichzeitig mit einer relativ hohen Verletzungsrate verbunden. Dies deutet darauf hin, dass bereits moderate Einschränkungen der Sicht oder der Fahrbahnhaftung die Unfallfolgen verschärfen können.

Auffällig ist, dass Wetterlagen wie "Schnee", "Treibschnee" und "Starker Seitenwind" trotz der grundsätzlich erschwerten Fahrbedingungen vergleichsweise niedrigere Verletzungsraten aufweisen als einige häufigere Wetterlagen. Ein plausibler Erklärungsansatz hierfür ist die situationsbedinte Anpassung des Fahrverhaltens: Bei offensichtlich widrigen Bedingungen reduzieren Verkehrsteilnehmende ihre Geschwindigkeit, erhöhen die ABstände zueinander und vermeidne riskante Fahrmanöver. Dadurch sinkt zwar nicht unbedingt die Unfallwahrscheinlichkeit, wohl aber die Aufprallenergie und somit die Schwere der Unfallfolgen. 

Die sehr geringe Verletzungsrate in der Kategorie "Aufgewirbelter Sand/Staub" ist vor dem Hintergrund der äußerst geringen Fallzahlen zu intepretieren (siehe Tabelle ............). Mit nur einer beobachtetn Unfallmeldung ist diese Kategorie statistisch nicht stabil und erlaubt keine belastbaren Aussagen zur tatsächlichen Gefährlichkeit dieser Wetterlage. Der niedrige Wert spiegelt daher mit hoher Wahrscheinlichkeit einen Stichprobeneffekt wider und nicht ein systematisch geringes Risiko.

Bei der Interpretation ist zu berücksichtigen, dass Wetterbedingungen nicht isoliert auftreten, sondern systematisch mit weiteren Einflussfaktoren wie Tageszeit, Lichtverhältnissen und Verkehrsaufkommen korrelieren. Die beobachteten Zusammenhänge sind daher als deskriptive Muster zu verstehen, die keine unmittelbaren Rückschlüsse auf kausale Effekte einzelner Wetterbedingungen erlauben.

#### Lichtverhältnisse und Unfallschwere
##### Analytischer Fokus: Lichtverhältnisse
Neben der Wetterlage sind die Lichtverhältisse ein zentraler Einflussfaktor für das Unfallgeschehen. Sie beeinflussen ,aßgeblich die Sichtweite, den Kontrast zwischen Verkehrsteilnehmenden und Umgebung sowie die Wahrnehmung von Gefahren und Verkehrsregelungen. Insbesondere bei Dämmerung oder Dunkelheit kann die visuelle Informationsverarbeitung eingeschränkt sein, was sich wiederum auf die REaktionszeiten und Fahrentscheidungen auswirkt. In diesem Abschnitt wird untersucht, ob und in welchem Ausmaß unterschiedliche Lichtverhältnisse mit einer erhöhten relativen Unfallschwere einhergehen.
Analog zur Analyse der Wetterbedingungen wird auch hier zwischen absoluter Unfallhäufigkeit und relativer Unfallschwere unterschieden. Der Fokus liegt dabei nciht auf der Frage, unter welchen Lichtverhältnissen die meisten Unfälle auftreten, sondern darauf, bei welchen Lichtbedingungen ein Unfall mit höherer Wahrschenilichkeit zu Personenschäden führt.
Als Maß für die Unfallschwere dient erneut die binäre Variable has_injury, die angibt, ob ein Unfall mit Verletzten verbunden war oder nicht.

##### Methodisches Vorgehen
In die Analyse werden alle Unfälle mit gültigen Angaben zu den Lichtverhältnissen (lighting_condition) und zur Unfallschwere (has_injury) einbezogen. Für jede Kategorie der Lichtverhältnisse wird sowohl die absolute Anzahl der Unfälle als auch die Verletzungsrate berechnet. Letztere ermöglicht den Vergleich der relativen Unfallschwere zwischen den Kategorien, unabhängig davon, wie häufig die jeweiligen Lichtverhältnisse auftreten.

##### Datenbasis: Verteilung der Lichtverhältnisse
Zunächst wird die Häufigkeitsverteilung der Lichtverhältnisse im unbereinigten Datensatz betrachtet. So lässt sich die zugrunde liegende Datenbasis vertshen und die statistische Belastbarkeit der einzelnen Kategorien einschätzen.

```{r}
dataset %>% 
  count(lighting_condition) %>%
  mutate(
    Lichtverhaeltnis = recode(
      lighting_condition,
      "DAYLIGHT" = "Tageslicht",
      "DARKNESS, LIGHTED ROAD" = "Dunkelheit (beleuchtet)",
      "DARKNESS" = "Dunkelheit (unbeleuchtet)",
      "DUSK" = "Dämmerung",
      "DAWN" = "Morgendämmerung",
      "UNKNOWN" = "Unbekannt"
    )
  ) %>%
  select(
    Lichtverhaeltnis,
    `Anzahl Unfaelle` = n
  ) %>%
  arrange(desc(`Anzahl Unfaelle`))
```



#### Fahrbahnzustand und Unfallschwere

::: {.callout-note icon="false"}
## Aufgabenstellung (10 Pkt.)

Fassen Sie hier Ihre Fragestellung und Ihre Erkenntnisse aus Ihrer Analyse zusammen.

Sind Ihre Erkenntnisse das, was Sie erwartet haben? Warum oder warum nicht?
:::

## Quellenverzeichnis

-   Datensatz: Oktay Ördekçi, „Kaggle Datensatz - Traffic Accidents“. Zugegriffen: 23. Oktober 2025. \[Online\]. Verfügbar unter: https://www.kaggle.com/datasets/oktayrdeki/traffic-accidents
-   \[1\] weitere Quelle...